臺灣板橋地方法院刑事判決　　　　　　　　　　　　　　九十年度訴字第六三二號
　　公　訴　人　臺灣板橋地方法院檢察署檢察官
　　被　　　告　丙○○
　　選任辯護人　林雅君律師
　　被　　　告　戊○○
　　選任辯護人　朱子慶律師
　　　　　　　　林雅君律師
　　被　　　告　己○○
　　　　　　　　庚○○
　　共同選任辯護人　許卓敏律師
右列被告等因違反稅捐稽徵法等案件，經檢察官提起公訴（九十年度偵字第一五四０
、六０五六號），本院判決如左：
    主  文
丙○○共同連續納稅義務人以不正當方法逃漏稅捐，處有期徒刑壹年貳月。
戊○○共同連續納稅義務人以不正當方法逃漏稅捐，處有期徒刑壹年貳月。緩刑肆年
。
己○○共同連續幫助納稅義務人以不正當方法逃漏稅捐，處有期徒刑參月，如易科罰
金，以參佰元折算壹日。緩刑參年。
庚○○共同連續幫助納稅義務人以不正當方法逃漏稅捐，處有期徒刑伍月，如易科罰
金，以參佰元折算壹日。緩刑參年。
    事  實
一、丙○○係國寶人壽保險股份有限公司（簡稱國寶公司）之北區業務總監，為稅捐
    稽徵法之納稅義務人，為逃漏綜合所得稅，竟與其配偶戊○○共同基於納稅義務
    人以不正當方法逃漏稅捐之概括犯意聯絡，先由丙○○徵得其下轄即國寶公司北
    區桃園分處經理己○○及己○○之下轄業務員庚○○之同意，將丙○○自民國八
    十五年一月間起，至八十六年七月間止，所招攬之保險業績，向不知情之國寶公
    司虛報為己○○之下轄業務員庚○○等之業績（己○○將因其下轄業務員庚○○
    等取得虛報之業績而隨之增加此虛報之業績），而由己○○及庚○○等共同基於
    幫助納稅義務人丙○○以不正當方法逃漏稅捐之概括犯意聯絡，同意丙○○之上
    開要求，並配合提供己○○及庚○○等個人之銀行帳戶，供國寶公司匯入原由丙○○所招攬之保險業績之獎金，以製造己○○及庚○○等已領取該保險業績獎金
    之假象，其中除己○○部分係由己○○親自將其銀行帳戶內之原屬丙○○之保險
    業績獎金領出，再匯給戊○○外，其餘均由戊○○於原屬丙○○之保險業績獎金
    分別匯入庚○○等之銀行帳戶後，旋即以其所保管之庚○○等之銀行帳戶存摺及
    印章將之提領出來，再由戊○○將所回收之保險業績獎金轉交丙○○，其中己○○所虛領之保險業績獎金計新臺幣（下同）四百零四萬餘元，庚○○所虛領之保
    險業績獎金計一百七十二萬餘元。且由丙○○分別於八十六年一至三月及八十七
    年一至三月報稅期間之某日，將上開己○○及庚○○等虛領保險業績獎金及丙○○本人因此少領保險業績獎金之不實資料交付不知情之國寶公司會計人員據以填
    載丙○○、己○○及庚○○等之各類所得扣繳暨免扣繳憑單，丙○○並進而依據
    其各類所得扣繳暨免扣繳憑單填載八十五、八十六年度綜合所得稅結算申報書，
    再併同該各類所得扣繳暨免扣繳憑單持向財政部臺灣省北區國稅局申報綜合所得
    稅，連續以上開不正當方法逃漏丙○○八十五、八十六年度綜合所得稅各一百八
    十七萬七千一百八十元、一百七十萬九千一百元。嗣因丙○○未能代己○○、庚○○繳納其虛報為己○○、庚○○之保險業績獎金部分之稅額，而由己○○於八
    十九年七月十四日十四時五十分許犯罪未被發覺前，主動向臺灣板橋地方法院檢
    察署檢察官自首上開犯罪並願接受裁判，暨與庚○○共同向該署檢察官提出告訴
    ，始由該署檢察官依法偵悉上情。
二、案經己○○自首及己○○、庚○○告發由臺灣板橋地方法院檢察署檢察官及該署
    檢察官自動檢舉偵查起訴。
    理  由
一、訊據被告丙○○、戊○○對於渠等分別於上開時、地，共同將丙○○自八十五年
    一月間起，至八十六年七月間止，所招攬之保險業績，向不知情之國寶公司虛報
    為己○○之下轄業務員庚○○等之業績（己○○將因其下轄業務員庚○○等取得
    虛報之業績而隨之增加此虛報之業績），並由戊○○負責將所回收之保險業績獎
    金轉交丙○○，再由丙○○據以向財政部臺灣省北區國稅局申報綜合所得稅，而
    連續以上開不正當方法逃漏丙○○八十五、八十六年度綜合所得稅各一百八十七
    萬七千一百八十元、一百七十萬九千一百元等情固均於偵查中及本院審理時供承
    不諱，惟均矢口否認有違反稅捐稽徵法等之犯行，被告丙○○辯稱：伊確實有做
    那麼多業績，只是為了符合國寶公司所訂立之獎勵辦法，讓其餘保險業務員有一
    定之業績，才會將自己之保險業績虛報為己○○之下轄業務員庚○○等之業績，
    且伊有經業務員庚○○等之同意，並答應負責繳納業務員庚○○等此部分之稅捐
    ，故實際上伊仍需繳納伊所有保險業績獎金之稅額，嗣因伊無資力代為繳納稅捐
    才遭告發，伊並無逃漏綜合所得稅之意思云云。被告戊○○則辯稱：伊並非國寶
    公司之員工，伊係受丙○○之指示，才會如此做，伊並無逃漏綜合所得稅之意思
    云云。另被告庚○○則堅決否認有違反稅捐稽徵法等之犯行，辯稱：伊曾應徵工
    作，但從未上班過，伊並未同意讓丙○○虛灌保險業績，更不知丙○○將其保險
    業績虛報為伊之業績云云。
二、經查，右揭事實，業據被告丙○○、戊○○、己○○、庚○○各於偵查中供承不
    諱，且互核相符，復據證人即國寶公司之員工乙○○、江政輝、丁○○、辛○○
    、甲○○○分別於偵查中及本院審理時證述明確，並有庚○○之合作金庫存摺節
    本、庚○○所發之存證信函、財務執行通知、協議書、財務法庭函、取款憑條、
    各類所得扣繳暨免扣繳媒體申報資料、己○○之夫林明智綜合所得稅結算申報書
    、財政部臺灣省中區國稅局雲林縣分局函及所檢附之林明智八十五年度綜合所得
    稅結算申報書及稅核定通知書、臺灣省合作金庫北三重支庫函及所檢附之庚○○
    活期儲蓄存款帳戶自八十五年四月十二日起至八十六年七月七日止之存提款及轉
    帳資料、丁○○、辛○○之臺灣省合作金庫活期儲蓄存款存摺、切結書、台北國
    際商業銀行客戶歷史資料查詢明細表、臺灣省合作金庫各類存款分戶交易明細表
    、王福鐘、甲○○○之臺灣省合作金庫活期儲蓄存款存摺、財政部臺灣省中區國
    稅局北港稽徵所九十一年三月八日中區國稅北港密字第０九一０００二四二二號
    函、國寶公司函及所檢附之國寶公司寶發通訊處南崁分處所有人員八十五年度業
    績統計表、國寶公司八十五年三月一日（85）國寶業企字第０一六號函、甄才專
    案實施細則、國寶公司八十五年四月十八日（85）國寶業企字第０三六號函、自
    強專案、國寶公司八十五年七月二十六日（85）國寶業企字第０八二號函、修訂
    自強專案相關之規定、國寶人壽業務制度準則等附卷可稽。矧被告丙○○、戊○○既於八十九年十二月五日偵查中均供稱「是藉他們名義掛業績降低所得以逃避
    稅捐」等語及被告己○○、庚○○亦均同時供稱「同意業績掛在我們名下，並約
    定我的所得稅由他們負擔」等語，足見被告丙○○、戊○○均有以上開不正當方
    法逃漏丙○○綜合所得稅之犯意；被告己○○、庚○○亦均有幫助納稅義務人丙○○以不正當方法逃漏稅捐之犯意。是被告丙○○、戊○○、庚○○空言否認所
    為之上開辯解，均不足採。事證明確，被告丙○○、戊○○、己○○、庚○○之
    犯行均堪以認定。
三、被告丙○○、戊○○夫妻二人為逃漏被告丙○○之綜合所得稅，竟共同將被告丙○○自八十五年一月間起，至八十六年七月間止，所招攬之保險業績，向不知情
    之國寶公司虛報為被告己○○之下轄業務員被告庚○○等之業績（被告己○○將
    因其下轄業務員被告庚○○等取得虛報之業績而隨之增加此虛報之業績），並由
    被告戊○○負責將所回收之保險業績獎金轉交被告丙○○，再由被告丙○○據以
    向財政部臺灣省北區國稅局申報綜合所得稅，而連續以上開不正當方法逃漏被告
    丙○○八十五、八十六年度綜合所得稅各一百八十七萬七千一百八十元、一百七
    十萬九千一百元，核被告丙○○、戊○○所為，均係犯稅捐稽徵法第四十一條之
    納稅義務人以不正當方法逃漏稅捐罪，公訴意旨認係同法第四十一條之詐術逃漏
    稅捐罪，尚有未洽。被告己○○、庚○○同意被告丙○○之上開要求，並配合提
    供被告己○○及庚○○等個人之銀行帳戶，供國寶公司匯入原由被告丙○○所招
    攬之保險業績之獎金，以製造被告己○○及庚○○等已領取該保險業績獎金之假
    象，核被告己○○、庚○○所為，均係犯稅捐稽徵法第四十三條第一項之幫助納
    稅義務人以不正當方法逃漏稅捐罪，公訴意旨認被告己○○、庚○○均係犯稅捐
    稽徵法第四十一條之詐術逃漏稅捐罪之幫助犯，即有誤會，起訴法條應予變更。
    被告丙○○、戊○○就上開納稅義務人以不正當方法逃漏稅捐罪，彼此之間，互
    有犯意聯絡及行為分擔，為共同正犯。又被告己○○、庚○○就上開幫助納稅義
    務人以不正當方法逃漏稅捐罪，彼此之間，互有犯意聯絡及行為分擔，亦為共同
    正犯。被告丙○○、戊○○先後二次之納稅義務人以不正當方法逃漏稅捐犯行及
    被告己○○、庚○○先後二次之幫助納稅義務人以不正當方法逃漏稅捐犯行，均
    時間緊接，罪名相同，顯係基於概括犯意而為，均應各依連續犯之規定論以一罪
    ，並加重其刑。被告己○○於其罪尚未經偵查機關發覺前，主動向臺灣板橋地方
    法院檢察署檢察官自首上開犯罪並願接受裁判，係對於未發覺之罪自首而受裁判
    ，應依刑法第六十二條前段之規定減輕其刑，並依法先加後減之。爰審酌被告丙○○、戊○○、己○○、庚○○之品行、智識程度、生活狀況、犯罪之動機、目
    的、手段、被告丙○○、戊○○、己○○、庚○○所為各如事實欄所示之犯行，
    所逃漏稅捐之數額及對於國家財政所生之損害程度、犯罪後之態度及被告丙○○
    迄未依法補稅及繳清罰鍰，業據其陳明在卷等一切情狀，各量處如主文所示之刑
    ，並就被告己○○、庚○○部分均分別諭知易科罰金之折算標準，以示懲儆。又
    被告戊○○、己○○前均未曾受有期徒刑以上刑之宣告，有臺灣高等法院檢察署
    刑案記錄簡覆表計二份附卷可稽，渠等二人均因一時失慮，致罹刑典，經此偵審
    程序及刑之宣告等教訓後，當知警惕，均應無再犯之虞，本院認所宣告之刑，以
    暫不執行為適當，爰併予宣告被告戊○○緩刑四年、被告己○○緩刑三年，以啟
    自新；被告庚○○於七十五年間雖曾因賭博案件，經臺灣雲林地方法院判處有期
    徒刑五月，於七十六年一月十五日易科罰金執行完畢，惟其於有期徒刑執行完畢
    後，五年內未曾受有期徒刑以上刑之宣告，有臺灣高等法院檢察署刑案紀錄簡覆
    表在卷可參，其因一時失慮，致犯本罪，經此偵審程序及刑之宣告等教訓後，已
    足促其警惕，應無再犯之虞，本院認所宣告之刑，以暫不執行為適當，爰併予宣
    告緩刑三年，以啟自新。
四、公訴意旨另以：被告丙○○、戊○○、己○○、庚○○，嗣於年度結算申報稅賦
    時，再由被告丙○○將上開被告己○○及庚○○虛領業績獎金之不實資料，轉交
    國寶公司不知情之會計人員於各類所得扣繳暨免扣繳憑單等會計憑證上為不實之
    登載，進而持以向財政部臺灣省北區國稅局申報，而行使該業務上登載不實之文
    書，足以生損害於稅捐機關對於稅捐稽徵管理之正確性，因認被告丙○○、戊○○、己○○、庚○○亦涉有刑法第二百十六條行使第二百十五條業務上登載不實
    文書罪嫌（其中被告己○○、庚○○屬幫助犯）云云。惟查，訊據被告丙○○、
    戊○○、己○○、庚○○雖不否認有如公訴人所指之此部分行為，但按綜合所得
    稅，乃係就納稅義務人之綜合所得予以課稅，有關綜合所得稅結算申報書，並非
    如營利事業所得稅之結算申報書屬納稅義務人業務上附隨製作之文書，自難遽論
    被告丙○○、戊○○、己○○、庚○○此部分行為亦成立刑法第二百十六條行使
    第二百十五條業務上登載不實文書罪及其幫助犯。此外，復查亦無其他積極證據
    足資證明被告丙○○、戊○○、己○○、庚○○成立此部分罪責，惟公訴意旨既
    認此部分罪嫌，均與前揭起訴論罪部分具有牽連犯之裁判上一罪關係，爰均不另
    為無罪之諭知。
五、至案外人丁○○、辛○○、甲○○○、王福鐘等被告己○○之下轄是否亦涉有稅
    捐稽徵法第四十三條第一項之幫助納稅義務人以不正當方法逃漏稅捐罪嫌，應另
    由檢察官依法偵處，併予明。
據上論斷，應依刑事訴訟法第二百九十九條第一項前段、第三百條，稅捐稽徵法第四
十一條、第四十三條第一項，刑法第十一條前段、第二十八條、第五十六條、第六十
二條前段、第四十一條第一項前段、第七十四條第一款、第二款，罰金罰鍰提高標準
條例第一條前段、第二條，判決如主文。
本案經檢察官蔡顯鑫到庭執行職務。
中    華    民    國      九十一        年      八      月    三十      日
                                      臺灣板橋地方法院刑事第一庭
                                          法  官  楊  千  儀
右正本證明與原本無異。
如不服本判決，應於判決送達後十日內，向本院提出上訴狀。
                                          書記官  吳  河  東
中    華    民    國      九十一        年      九      月    二        日
附錄本案論罪科刑法條全文
稅捐稽徵法第四十一條（逃漏稅捐之處罰）
納稅義務人以詐術或其他不正當方法逃漏稅捐，處五年以下有期徒刑、拘役或科或併
科新臺幣六萬元以下罰金。
稅捐稽徵法第四十三條（教唆或幫助逃漏稅捐之處罰）
教唆或幫助犯第四十一條或第四十二條之罪者，處三年以下有期徒刑、拘役或科新臺
幣六萬元以下罰金。
稅務人員、執行業務之律師、會計師或其他合法代理人犯前項之罪者，加重其刑至二
分之一。
稅務稽徵人員違反第三十三條規定者，除觸犯刑法者移送法辦外，處一萬元以上五萬
元以下罰鍰。
